【裁判字號】    98,消債更更,12
【裁判日期】    980930
【裁判案由】    更生
【裁判全文】
臺灣桃園地方法院民事裁定          98年度消債更更字第12號
聲  請  人
即債務人    甲○○
代  理  人  李宏文律師
上列聲請人因消費者債務清理事件聲請更生，本院裁定如下：
    主  文
債務人甲○○自中華民國九十八年十月八日上午十時起開始更生
程序。
命司法事務官進行本件更生程序。
    理  由
一、按法院開始更生程序之裁定，應載明其年、月、日、時，並
    即時發生效力。又法院裁定開始更生或清算程序後，得命司
    法事務官進行更生程序，必要時得選任律師、會計師或其他
    適當之自然人或法人一人為監督人或管理人。消費者債務清
    理條例第45條第1 項、第16條第1 項分別定有明文。
二、本件債務人聲請意旨略以：聲請人於消費者債務清理條例施
    行前，曾於民國95年依照中華民國銀行公會會員辦理消費金
    融案件無擔保債務協商機制與最大債權銀行台新銀行就協商
    時確定之債務總金額新台幣（下同）1,952,132 元協議成立
    清償方案，約定聲請人自95年9 月起，分80期，於每月10日
    清償24,402元，聲請人每月收入約36,000元，扣除必要支出
    及每月9,000 元之扶養費，已入不敷出，又聲請人協商當時
    為保持信用記錄，被迫接受上開協商條件，實無力履行上開
    條件，為客觀上非可歸責於己之事由，致履行有重大困難，
    且其無擔保或無優先權之債務總額未逾12,000,000元，復未
    經法院裁定開始清算程序或宣告破產，爰依法聲請更生等語
    。
三、按債務人對於金融機構因消費借貸、自用住宅借款、信用卡
    或現金卡契約而負債務，在聲請更生或清算前，應提出債權
    人清冊，以書面向最大債權金融機構請求協商債務清償方案
    ，並表明共同協商之意旨。債務人與金融機構協商成立者，
    不得聲請更生或清算。但因不可歸責於己之事由，致履行顯
    有重大困難者，不在此限。本條例施行前，債務人依金融主
    管機關協調成立之中華民國銀行公會會員，辦理消費金融案
    件無擔保債務協商機制與金融機構成立之協商，準用前項之
    規定。消費者債務清理條例第151 條第1 項、第5 項、第6
    項定有明文。本條例第151 條第5 項「毀諾條款」之立法理
    由，乃在避免債務人任意毀諾已成立之協商，濫用更生或清
    算之債務清理程序，因此條文所指「因不可歸責於己之事由
    ，致履行顯有重大困難者」，自應從債務人是否構成任意毀
    諾情事，即有無濫用債務清理權，茲為認定之依據。因而，
    對於債務人於成立協商後，其經濟狀況未見改善，甚至持續
    惡化，如不許其聲請更生或清算而仍強令其須依協商方案繼
    續履行，即難認為符合本條例乃在幫助陷於經濟上困境之債
    務人，得藉由更生或清算程序走出經濟困境而得重建更生之
    立法意旨。又債務人與最大債權金融機構協商當時，確實已
    有無法清償之事實存在者，例如當時薪資已不敷支出協商金
    額，因迫於無奈而勉強接受其薪資完全無法負擔之協商金額
    ，或依其薪資所得扣除協商金額後已不敷支應個人及受扶養
    親屬生活必要支出，均難認其所為更生或清算之聲請行為，
    有何濫用債務清理權之情事。
四、聲請人主張上揭事實，業據其提出財產狀況說明書、協議書
    、債權人及債務人清冊、財團法人金融聯合徵信中心資料、
    95年、96年度綜合所得稅各類所得清單、財產歸屬清單等為
    證，並無證據證明有何不實。又聲請人現任職於台塑汽車貨
    運股份有限公司，每月收入約36,000元，亦該公司出具之服
    務證明書及薪資工作檔輸入作業單可證（見本院97年度消債
    更第970 號卷宗第91頁、98年度消債抗第38號卷宗第22頁）
    ，聲請人於96年2 月間離婚後，經本院判決須每月支出子女
    之扶養費9,000 元，有本院96年度監字第80號判決書可考，
    另依行政院主計處公告之最低生活費（以每年家庭收支調查
    ，計算出平均每人每月消費支出之60 %為最低生活費），台
    灣省（含桃園縣）平均每人每月最低生活費於98年為9,829
    元，是以聲請人之薪資收入36,000元，扣除支付個人一般日
    常生活費用約9, 829元及支付子女每月扶養費9,000 元後，
    僅餘17,171元，顯然無法支應協商債務每月應清償24,402元
    之債務，而聲請人又無其他資產可清償債務，堪信其無力履
    行協商方案，是以抗告人現時之經濟情況衡之，顯屬不能清
    償。準此，應可認聲請人符合消費者債務清理例第151 條第
    5 項「因不可歸責於己之事由，致履行顯有重大困難」之規
    定。
五、綜上所述，堪認本件聲請人確有不能清償債務之情事，此外
    ，本件又查無債務人有消費者債務清理條例第6條第3項、第
    8 條或第46條各款所定駁回更生聲請之事由存在，則聲請人
    聲請更生，應屬有據，並依首揭規定命司法事務官進行本件
    更生程序，爰裁定如主文。
中    華    民    國    98    年    9     月    30    日
              民事第二庭    法      官  黃漢權
上為正本係照原本作成
本件不得抗告
本裁定於98年10月8日時公告。
中    華    民    國    98    年    9     月    30    日
                            書  記  官  郭玉芬


司法院資訊處製作；財團法人民間司法改革基金會備份。
